臺灣臺中地方法院刑事判決　　　　　　　93年度訴字第3029號
公　訴　人　臺灣臺中地方法院檢察署檢察官
被　　　告　乙○○
指定辯護人　本院公設辯護人　丙○○
上列被告因違反槍砲彈藥刀械管制條例案件，經檢察官聲請簡易
判決處刑（聲請案號：93年度偵字第14624號），本院臺中簡易
庭認不應以簡易判決處刑，簽移本院刑事庭改依通常程序審理，
本院判決如下：
    主    文
乙○○共同未經許可，持有手槍，處有期徒刑肆年，併科罰金新
臺幣拾萬元，罰金如易服勞役，以新臺幣玖佰元即銀元參佰元折
算壹日。扣案之制式半自動手槍壹支 (含彈匣壹個，管制編號0
000000000號)及子彈伍顆，均沒收。
    犯罪事實
一、緣乙○○與其胞兄劉傳儒、甲○○、綽號「阿又」真實姓名
    不詳已滿十八歲之成年男子及林家榕等人於民國九十三年八
    月十六日下午約五、六時許，一起至臺中市○○路某店喝酒
    唱歌，席間劉傳儒因與林家榕發生爭吵乃先行離店，之後乙
    ○○與甲○○、「阿又」及林家榕等人亦一起回乙○○、甲
    ○○、「阿又」及綽號「小白」等四人位於臺中市○○街八
    號之住處。旋因劉傳儒打電話稱要與林家榕爭執，乙○○乃
    打電話通知父親劉福安該情，劉福安遂約林家榕一起至臺中
    市○○路之「東方帝國」店見面協調，嗣乙○○因見「阿又
    」持有具殺傷力之中共製七七式口徑七．六二ＭＭ制式半自
    動手槍一支 (含彈匣一個)及均具殺傷力之口徑七．六二Ｍ
    Ｍ制式子彈五顆，乃於九十三年八月十七日凌晨一時許，在
    臺中市○○街八號前，向「阿又」借得該支制式手槍及子彈
    五顆後，將槍彈插在腰際持往臺中市○○路「東方帝國」。
    嗣乙○○等相關人士在「東方帝國」店會合協談約十分鐘均
    欲離開該處時，乙○○為搭父親所駛自用小客車，乃在「東
    方帝國」店前將該等槍彈交予知情之甲○○ (檢察官誤認甲
    ○○不知情，而於九十三年十一月十五日對甲○○為不起訴
    處分確定)，託甲○○先將該等槍彈攜回臺中市○○街八號
    ，俟甲○○即基於與乙○○共同持有該等槍彈之犯意聯絡，
    將該等槍彈放置於劉福安所有供乙○○騎乘之車牌號碼為Ｙ
    ＢＨ─四七七號重型機車置物箱內，以由綽號「村哥」之男
    子 (無積極證據足認阿村具有共同持有之犯意聯絡)騎乘Ｙ
    ＢＨ─四七七號重型機車搭載甲○○之方式離開現場，惟於
    同日凌晨二時四十分許，途經臺中市○○路與漢口路處時，
    遇警攔檢，「村哥」因未載安全帽且係酒後駕車乃與甲○○
    均企圖逃逸，惟甲○○未能順利逃離，為警當場逮捕，並在
    機置車物箱內扣得上開制式手槍一支 (含彈匣一個，管制編
    號0000000000號)及子彈五顆，至「村哥」則趁
    隙逃逸，乙○○與甲○○均未經許可，持有上開槍、彈。嗣
    經警循線查悉上情。
二、案經臺中市警察局第二分局報告臺灣臺中方法院檢察署檢察
    官偵查後，聲請以簡易判決處刑，本院臺中簡易庭認為不應
    以簡易判決處刑，簽移本院刑事庭改依通常程序審理。
    理  由
一、訊據被告乙○○對於上揭犯罪事實坦承不諱，核與證人劉福
    安於審理中結證：當天乙○○打電話稱劉傳儒與老闆林家榕
    吵架，伊怕滋生事端即叫乙○○找林家榕出來談談，並約在
    東方帝國碰面，到東方帝國之後因為該店外面人很多，該店
    人員請渠等不要在那邊談，除甲○○另行離開現場外，其餘
    人等均一同至紅茶店繼續談，該件爭端後來有平息等語；及
    證人甲○○於審理中結證：伊與乙○○係認識三、四個月的
    朋友，當天伊與乙○○確有一起至臺中市○○路某店唱歌喝
    酒。後來乙○○在臺中市○○路「東方帝國」那邊拿一包以
    布包裝之物品予伊，叫伊拿回機車置物箱，伊有依言放進去
    。後來伊將機車鑰匙交給「村哥」由「村哥」騎機車載伊離
    開「東方帝國」，途中遇警攔檢「村哥」因為未戴安全帽又
    有喝酒，即先行逃逸，伊遭警逮捕，並為警在機車置物箱內
    扣得上述槍彈等語情節相符。且扣案槍、彈經送請內政部警
    政署刑事警察局鑑驗結果，認扣案之手槍一支 (含彈匣一個
    ，管制編號為0000000000號），係中共製七七式
    口徑七. 六二ＭＭ之制式半自動手槍，機械性能良好，可擊
    發同口徑制式子彈，認具有殺傷力。另子彈五顆，認均係口
    徑七．六二ＭＭ制式子彈，亦均有殺傷力等情，有該局九十
    三年九月二十一日刑鑑字第○九三○一七三七四○號鑑驗通
    知書一份附卷可憑，並有上開制式手槍一支（含彈匣一個）
    及制式子彈五顆扣案可佐，足認被告上開自白顯與事實相符
    ，足堪採信。次查：（一）被告於九十四年二月二日審理中
　　雖另辯稱：「（當初帶槍彈到太原路該處，是要做何事？）
　  開始他們說要防我哥和林家榕吵架，因為我二哥說要帶人過
    去，當時槍彈在「阿又」那邊，「阿又」是林家榕的人，他
    和林家榕何關係，我不知道，應該是朋友。當時「阿又」、
    甲○○、小白、和我共四人住在一起。」、「（在寧漢街八
    號請「阿又」把槍彈交給你，你是如何說的？）我那時候請
    他把東西交給我，沒有說什麼時候要還他。」、「（叫「阿
    又」把槍彈交給你有無想何時要還給他？）我沒有想那麼多
    。」；於九十四年七月二十日審理中辯稱：「（當初為何攜
    帶槍械？）該把槍是我二哥跟林家榕吵架，「阿又」拿出來
    的，我怕他拿去打我二哥，所以我才拿槍。」、「（事情結
    束後，為何不把槍彈交還給「阿又」？）因為我人還在東方
    帝國，「阿又」也在那邊，當時我沒有想到那麼多，我怕「
    阿又」心理還有些不滿。」、「（請甲○○將槍彈帶回寧漢
    街八號之後如何處理？）我只有請甲○○帶回寧漢街八號，
    我自己再行處理，我要把槍彈交給警方，我並沒有打算要把
    槍彈還給「阿又」。」云云。被告之公設辯護人雖為被告辯
    護稱：被告從「阿又」那邊取得本案槍彈，隨即將槍彈轉交
    予甲○○，被告係擔心槍彈使用造成二哥受到傷害，才將槍
    彈要過來，並無將槍彈據為己有之意思，本案與持有罪名不
    相符云云。然查，被告先係辯稱：伊向「阿又」借槍時沒有
    說什麼時候要歸還，也沒有想那麼多云云，嗣始又辯稱：伊
    係因要將槍彈交予警察才未歸還「阿又」云云，所辯先後有
    所不同，已值存疑。況被告既係向「阿又」借得扣案制式槍
    彈，其如何會心生擅自將槍彈交予警察之念，如其擅為此舉
    又將如何對「阿又」交待？再者，被告既稱不知「阿又」與
    林家榕何關係，推測二人應該是朋友，則其如何會認為與伊
    一起住在上開住處之「阿又」是林家榕那邊的人？而本案既
    係為協調林家榕與劉傳儒間之糾紛，則屬於林家榕一方的「
    阿又」又豈會在劉傳儒揚言帶人過去之情況下，率將扣案槍
    彈借予劉傳儒胞弟即被告，使其與林家榕一方更顯弱勢？凡
    此均與常情事理有悖，被告於扣案槍彈意外遭警查扣後，方
    為上開辯解，要難憑採。而被告之公設辯護人據此所提出之
    辯護意旨，亦有未合。（二）證人甲○○雖陳稱：伊不知被
　　告所交付之物係槍彈，遇警攔檢時，伊也未曾企圖逃逸云云
　  。然查，（1）被告對於本案案情之供述，先後有三次不同
    陳述，先係於偵查中及本院行準備程序時供陳：扣案槍彈係
    伊於九十一年間自綽號「阿昌」之人處取得，伊原先藏在土
    裏，因為後來有段時間可以報繳槍枝，伊乃於為警查獲前三
    天將槍枝拿出來放在機車置物箱內，結果忘記拿去報繳云云
    。嗣於九十四年一月十九日本院第一次審理中則改稱：伊係
    為幫甲○○扛罪才承認犯行云云。待至同年二月二日本院審
    理中始直承前述犯罪事實。而被告先後三種說詞，經本院斟
  　酌前揭證人劉福安及甲○○於本院審理中結證情節後，認應
    以被告於九十四年二月二日以後之供詞為可採信，已如前述
    。且被告經內政部警政署刑事警察局實施測謊結果，亦認被
    告對於其陳稱伊以布包裹扣案槍枝時，甲○○有在場看到包
    裹槍枝情形一節，並無不實反應及被告對於上述三種槍枝來
    源說法，應以第三次即供稱來源為「阿又」該次為真實等情
    ，亦有該局鑑定書一份在卷存參，益徵證人甲○○所辯有所
    不實。（２）被告將扣案槍彈交予甲○○時，甲○○即知被
    告所交付者為槍彈一節，業經被告於九十四年二月二日及七
    月二十日審理中陳明在卷。且甲○○遇警攔查時，確有企圖
    逃逸，亦經證人甲○○於警詢中陳明：因為「阿兄」（應為
    「村哥」）跑，伊也跟著跑等語在卷（見偵查卷第十一頁背
    面）。其嗣於審理中始翻異前詞，已難遽信。且查，證人甲
    ○○於九十四二月二日本院審理中先係結證稱：當天伊與被
    告等人在臺中市○○路那邊唱歌喝酒，後來被告說要換地方
    並叫伊先將酒帶回去，伊乃向被告借機車，被告將機車鑰匙
    交予伊後，伊即獨自騎機車拿酒回去放。待伊回到太原店下
    機車要走到店裡時，被告等人即說要離開，其中「村哥」說
    要至臺中市○○路牽車，乃由「村哥」騎被告之機車要載伊
    沿臺中市○○路朝漢口路行進，途中即遇警察臨檢攔查。伊
    將機車鑰匙交予「村哥」時，「村哥」直接拿鑰匙就騎車，
    伊當時係直接走在村哥」後面，所以整個過程伊都有看到，
    「村哥」並沒有放東西在機車裡面。且自伊騎機車回到太原
    店至伊把機車鑰匙交給「村哥」時為止，伊並未將機車交予
    任何人。另伊騎用被告機車過程中也未曾打開機車置物箱云
    云，則依證人甲○○所證情節，扣案槍彈當係在被告將機車
    借予甲○○前即已放在機車置物箱內。然查，證人甲○○於
    該審理期日為上開證述完畢，經被告當庭向本院直承：扣案
    槍彈實係被告在「東方帝國」交予證人甲○○後，由證人甲
    ○○放在機車置物箱內，且甲○○也知道是槍彈等語後，證
    人甲○○始當庭再結證：被告在「東方帝國」店前將東西交
    予伊時，係用布包裹著，伊雖有放進機車物箱內，但不知是
    槍彈云云，核證人甲○○結證情節先後不一，已見其避重就
    輕圖卸自己罪責之心態。（３）被告將扣案槍彈交予證人甲
    ○○時，扣案槍彈確有以布包裝，業經被告及證人甲○○分
    別於審理中供明在卷。又警察在機車置物箱內扣到槍彈時，
    該等槍彈並未包裝，而係明顯置放在機車置物箱內一節，業
    經證人甲○○於審理中結證屬實，並有警察現場搜證照片四
    張在卷可憑，均足認定。再細核證人甲○○於九十四年二月
    二日審理中結證：「（當天）被告在太原路東方帝國那邊有
    拿一包東西給我，叫我拿回置物箱，他是用東西包著，被告
    拿給我的時候『是用布包著，我原封不動放進去』，我沒有
    看裡面什麼東西」云云及「被告叫我拿去車子裡面放，並且
    說布要拿回去，『我就把東西從布裡面倒進機車置物箱』，
    我沒有看裡面是什麼東西，布我就拿回去給被告。」云云，
    可以發現證人甲○○對於伊究係原封不動將扣案槍彈放在機
    車置物箱內，抑係將扣案槍彈倒進機車置物箱內一節，所供
    先後顯有不一。且不論係依證人甲○○何次說詞，均足認證
    人甲○○辯稱伊在為警查獲前不知被告所交付之物是槍彈云
    云，顯與事實及常情事理不符，茲說明如下：（１）如依證
    人甲○○較先說詞，則扣案槍彈為警查獲當時當會仍以布包
    裹，惟警察查獲時扣案槍彈確未以布包裹，已如前述，是證
    人甲○○此部分陳詞，顯非事實。（２）如依證人甲○○後
    者說詞，更見其為掩飾共同持有扣案槍彈而臨訟編詞卸責之
    情，再說明如後：證人甲○○既不知布內包裝何物，何以
    不怕損壞布內物品，率將布內物品「倒進」機車置物箱內？
    且被告既要將布內物品倒進機車置物箱內，亦當會看著機車
    置物箱再將物品倒入，在此僅有數秒之極短時間內，被告如
    何會沒有看到所倒入機車內之物為何？又何以不須看看有無
    倒好，率將機車坐墊放下蓋上置物箱？實則，依照吾人一
    般日常生活經驗，證人甲○○如不知布內包裝何物，當會以
    正常方法打開包裝布，取出布內物品，將該物品放在機車置
    物箱內，則依過程，豈有不知布內所包裝者為何物之理。其
    不為此，竟選擇將布內物品「倒進」機車置物箱內，且整個
    過程中，竟能不看到布內物品，實難想像。（３）此外，證
    人甲○○以上說詞除有悖常情外，且實足徵證人甲○○顯係
    於收受當時即知被告所交付之物係槍彈，否則其豈須率將扣
    案槍彈倒入機車置物箱內並迅速蓋上坐墊，連看都不看扣案
    槍彈一眼。從而，證人甲○○偽稱當時伊不知被告所交付者
    係扣案槍彈云云，要難採信。被告上揭不利於證人甲○○之
    陳詞部分，應堪採信。（三）綜上所述，本案事證明確，被
    告犯行洵堪認定。
二、核被告乙○○所為，係犯槍砲彈藥刀械管制條例第七條第四
    項之未經許可持有手槍罪、同條例第十二條第四項之未經許
    可持有子彈罪（槍砲彈藥刀械管制條例雖於九十四年一月二
　　十六日修正公佈，惟槍砲彈藥刀械管制條例第七條第四項及
　  槍砲彈藥刀械管制條例第十二條第四項之規定，並未修正，
    附予敘明）。證人甲○○係受被告指示將扣案槍彈自上址「
    東方帝國」店攜回被告前述住處放置，則被告就證人甲○○
    收受扣案槍彈時起至為警查獲時止之持有扣案槍彈犯行部分
    ，顯有利用具共同犯意聯絡之甲○○之實際支配行為達到其
    間接支配之結果，是此段期間，應認被告與甲○○二人間，
    就持有扣案槍彈犯行，均具有犯意聯絡與行為分擔，均為共
    同正犯。再「阿又」既將扣案槍彈「借予」被告，顯有讓扣
    案槍彈暫時脫離自己持有讓被告單獨持有之意，被告亦顯係
    為自己而持有，此與被告係將扣案槍彈交予甲○○，請甲○
    ○先代為攜回被告與甲○○住處，有以甲○○之持有為自己
    持有之意，而甲○○亦有為被告而共同持有之意不同，故尚
    難認被告與「阿又」間，亦屬共同正犯，附此說明。被告同
    時持有五顆制式子彈之行為，只成立一個持有子彈罪名。被
    告同時持有制式手槍及制式子彈之行為，係以一行為觸犯數
    罪名，為想像競合犯，應依刑法第五十五條規定，從一重之
    槍砲彈藥刀械管制條例第七條第四項未經許可持有槍枝罪處
    斷。再起訴書就被告持有手槍部分，雖誤載被告所為係犯槍
    砲彈藥刀械管制條例第十一條第四項之罪嫌云云，惟檢察官
    起訴之基本事實既屬同一，本院自應予以審理，且因公訴蒞
    庭檢察官已就此部分當庭更正為同條例第七條第四項（見本
    院卷第十七頁及九十四年七月二十日審理筆錄第五頁），爰
    不再變更檢察官起訴法條，附此指明。末查，被告前無犯罪
    紀錄，素行尚稱良好，有臺灣高等法院被告全國前案紀錄表
    及臺灣臺中地方法院檢察署刑案資料查註紀錄表各一份附卷
    可稽，其係七十四年七月八日出生，有被告年籍在卷足憑，
    其於案發時甫年滿十九歲，涉世未深，思慮欠周，致涉犯刑
    章，且其持有上開槍彈之時間甚短，並未持以犯其他罪行，
    所生具體危害尚輕，情輕法重，情堪憫恕，其犯罪之情狀在
    客觀上非無可憫恕之處，本院認如處法定最低度之刑期，猶
    嫌過重，爰依刑法第五十九條之規定酌減其刑。爰審酌被告
    素行尚稱良好、其犯罪之動機、目的、手段、行為時年僅十
    九歲，年輕識淺，所持有槍彈為制式手槍一支及子彈五顆，
    雖對社會治安造成不小威脅，惟其所持槍彈數目不多、持有
    之時間甚短，且未用以傷人或為其他犯行，所生危害尚輕暨
    被告犯罪後直至九十四年二月二日方供出實情之態度等一切
    情狀，量處如主文所示之刑，並就所處罰金刑部分諭知易服
    勞役之折算標準。再扣案之手槍一支 (含彈匣一個，管制編
    號0000000000號)及子彈五顆，均為違禁物，均
    應依刑法第三十八條第一項第一款之規定宣告沒收。
三、
（一）公訴意旨另略以：被告乙○○係於九十一年某月某日間，
      即在不詳處所，自「阿昌」處取得扣案槍彈，因認被告自
      九十一年某月某日間起至九十三年八月十七日凌晨一時許
      止，亦持有上開槍彈，因認被告尚涉有此部分槍砲彈藥刀
      械管制條例第七條第四項之未經許可持有手槍罪（此部分
      亦經公訴蒞庭檢察官當庭更正原起訴法條）、同條例第十
      二條第四項之未經許可持有子彈罪嫌云云。
（二）按犯罪事實應依證據認定之，無證據不得認定犯罪事實；
      不能證明被告犯罪或其行為不罰者，應諭知無罪之判決，
      刑事訴訟法第一百五十四條第二項及第三百零一條第一項
      分別定有明文。又被告之自白，不得作為有罪判決之唯一
　　　證據，仍應調查其他必要之證據，以察其是否與事實相符
　　　，刑事訴訟法第一百五十六條第二項定有明文，立法目的
　　　在以補強證據之存在，藉以限制合法自白在證據上之價值
　　　，俾發現實質的真實，即使被告之自白出於任意性，然若
　　　別無其他補強證據足以擔保其自白與事實相符，該自白仍
　　　非刑事訴訟法上得據之為認定被告犯罪之唯一證據，當不
　　　得單憑此而為被告不利之認定。又刑事訴訟法第一百六十
　　　一條已於九十一年二月八日修正公布，修正後同條第一項
　　　規定：檢察官就被告犯罪事實，應負舉證責任，並指出證
　　　明之方法。因此，檢察官對於起訴之犯罪事實，應負提出
　　　證據及說服之實質舉證責任。倘其所提出之證據，不足為
　　　被告有罪之積極證明，或其闡明之證明方法，無從說服法
　　　官以形成被告有罪之心證，基於無罪推定之原則，自應為
　　　被告無罪判決之諭知（最高法院裁八十五年度臺上字第六
　　　六四號判決、九十二年度臺上字第一二八號判例意旨參照
　　  ）。
（三）訊據被告乙○○堅決否認有此部分犯行，辯稱：伊係因當
      時找不到「阿又」，才供稱自九十一年間即自「阿昌」處
      取得扣案槍彈。事實上並無「阿昌」其人等語。公訴人認
      被告涉有此部分犯行，係以被告於偵查中之自白為其論據
      。經查，本案之犯罪事實如何應以被告於九十四年二月二
      日及同年七月二十日本院審理中所述為可採信，業經本院
      審理說明如前。經查，復無其他積極證據足認被告確有此
      部分罪行，既不能證明被告此部分犯行，本應就此部分諭
      知被告無罪，惟因檢察官認被告此部分持有槍、彈罪嫌與
　　　上揭有罪之持有槍、彈行為，分別具有單純一罪及想像競
　　　合之裁判上一罪關係，爰不就此部分犯嫌另為無罪之諭知
　　  ，附此敘明。
四、證人甲○○共同持有本案扣案槍、彈犯嫌，雖曾經檢察官為
    不起訴處分確定，惟其此部分罪嫌既經本院於本案審理中發
    現新事實、新證據，檢察官即得依刑事訴訟法第二百六十條
    規定再行偵查起訴，應由檢察官就甲○○此部分犯嫌再行偵
    查處理。另證人甲○○於九十四年二月二日本院審理中就被
    告本案犯嫌作證，經本院諭知其得拒絕證言意旨後（見本院
    卷第七一頁），其既表明願意作證並且具結（見本院卷六八
    頁），自應據實陳述，詎竟就本案案情重要關係事項（因被
    告先後有三種說詞，故其證述內容攸關被告自白憑信性，似
    難認非屬重要關係事項）供前具結，在本院刑事第十法庭為
    前揭不實證述，所涉刑法第一百六十八條之偽證罪嫌部分，
    亦應由檢察官偵查處理，均併此指明。
據上論斷，應依刑事訴訟法第四百五十二條、第二百九十九條第
一項前段，槍砲彈藥刀械管制條例第七條第四項、第十二條第四
項，刑法第十一條前段、第二十八條、第五十五條、第五十九條
、第四十二條第二項、第三十八條第一項第一款，罰金罰鍰提高
標準條例第二條，判決如主文。
中　　華　　民　　國　　94　　年　　8 　　月　　9 　　日
　　               臺灣臺中地方法院刑事第十庭
    　　　　           審判長法  官  郭瑞祥
            　　             法  官  黃炫中
                　　         法  官  江奇峰
上正本證明與原本無異。
如不服本判決，應於判決送達後十日內向本院提出上訴狀，上訴
於臺灣高等法院臺中分院 (須附繕本)。以上正本證明與原本無
異。
 　　　　　　　　　　　　　　書記官   陳美年
中　　華　　民　　國　　94　　年　　8 　　月　　9 　　日
附錄論罪科刑法條
槍砲彈藥刀械管制條例第七條第四項：
未經許可，持有、寄藏或意圖販賣而陳列第一項所列槍砲、彈藥
者，處五年以上有期徒刑，併科新臺幣一千萬元以下罰金。
槍砲彈藥刀械管制條例第十二條第四項：
未經許可，持有、寄藏或意圖販賣而陳列子彈者，處五年以下有
期徒刑，併科新臺幣三百萬元以下罰金。
